臺中高等行政法院判決
　　　　　　　　　　　　　　　　　　 93年度訴字第00679號
　　　　　　　　　　　　　　　.
原　　　告　國防大學
代　表　人　甲○○
送達代收人　陳志勇　律師
訴訟代理人　陳文彬　律師
被　　　告　乙○○
　　　　　　丙○○
上列當事人間因償還公費事件，原告提起行政訴訟。本院判決如
下︰
　　主  文
被告乙○○應給付原告新台幣參拾貳萬壹仟參佰伍拾伍元及自民
國九十四年三月十日起至給付日止按年息百分之五計算之利息。
被告丙○○應給付原告新台幣參拾貳萬壹仟參佰伍拾伍元及自民
國九十四年三月十日起至給付日止按年息百分之五計算之利息。
任一被告已為給付，另一被告於給付範圍內同免給付義務。
原告其餘之訴駁回。
訴訟費用由被告負擔。
　　事  實
甲、事實概要：
緣被告乙○○（原名張德進）為前中正理工學院（按「中正理工
學院」已於89年5月8日與三軍大學、國防醫學院等院校整併成國
防大學）專科部機械科之學生，因「志趣不合」，而不願意繼續
就讀，於民國（下同） 80年9月29日及同月30日，分別由被告丙
○○（被告乙○○之父）、乙○○分別簽立「家長同意書」、「
學生自願書」，同意賠償原告乙○○在校所生之一切費用後，經
前中正理工學院於80年10月14日核定開除學籍。嗣經原告向被告
催討有關費用，被告等迄未償還，而提起本件訴訟。
乙、兩造之聲明：
一、原告聲明求為判決：
（一）、被告乙○○、丙○○應給付原告新台幣參拾貳萬陸仟貳
        佰零伍元及自 94年3月10日本起至清償日止，按週年利
        率百分之五計算之利息，如被告一人已為清償，另一被
        告於清償範圍內免除其給付義務。
（二）、訴訟費用由被告負擔。
二、被告聲明求為判決：
    駁回原告之訴。
丙、兩造之爭點：
一、原告起訴意旨及補充理由略以：
    按訴訟標的之請求雖有變更，但其請求之基礎不變者，訴之
    變更及追加應予准許，行政訴訟法第 110條第3項第2款定有
    明文。本件被告丙○○、乙○○分別於 80年9月29日及同年
    月30日與原告簽訂家長同意書及學生自願書，表明願意賠償
    在校之一切費用，其性質均屬與原告成立償還公費之契約關
    係，是彼等共同對於原告負擔償還全數乙○○在校期間一切
    費用之義務，經核算被告等應賠償之費用有薪餉28,996元、
    主食費13,820元、 副食費43,286元、服裝費1,430元、教育
    訓練費24,575元、 獎學金4,850元、眷補費29,248元，合計
    326,205元。 又固然係被告二人分別與原告成立償還公費之
    契約，惟其債務原屬同一目的，但本於分別之發生原因，故
    負全部給付義務，且性質上因其中一人為給付，另一人於給
    付之範圍內，亦免其責任，故屬不真正連帶債務，故請判決
    如訴之聲明。
二、被告答辯意旨略以：
    本件係被告乙○○個人之事，與被告之父張進二無關，先予
    敘明。被告並非無意償還，惟原告歷經十餘年期間並未追討
    ，如今才起訴請求，並非原告不願清償；再者，原告請求之
    費用包含「獎學金」，被告以為此部分並非費用範圍，原告
    不得請求；又被告現從事通信、監視工程，故對於清償原告
    費用之部分，被告願以每月清償3000元之方式，或以工代職
    之方式清償之。
　　理   由
一、按「公法上之請求權，除法律有特別規定外，因五年間不行
    使而消滅。公法上請求權，因時效完成而當然消滅。」固為
    行政程序法第131條第1項及第2項所規定。 然行政程序法係
    自90年1月1日施行，本件被告等係於80年間即行政程序法施
    行前與原告成立公法上之契約關係，是本件原告對於被告等
    有關公費之返還請求權， 其時效應類推適用民法第125條之
    十五年時效，是本件原告之請求權尚無罹於時效而消滅之問
    題，合先敘明。
二、查原告起訴主張被告乙○○為前中正理工學院專科部機械科
    之學生，因「志趣不合」，而不願意繼續就讀，於80年9月2
    9日及同月 30日，分別由被告丙○○（被告乙○○之父）、
    乙○○分別簽立「家長同意書」、「學生自願書」，同意賠
    償在校一切費用後，經前中正理工學院於80年10月14日核定
    開除學籍等情，並不否認，且有上開家長同意書、學生自願
    書及中正理工學院關於被告乙○○核准開除學籍之函文影本
    等在卷可憑，原告主張被告二人分別與原告訂有賠償被告乙
    ○○因開除學籍在校一切費用之公法上契約之主張，自可認
    為實在。
三、又查，被告乙○○前就讀中正理工學院時，該校於其在校期
    間所支出之費用數額，除獎學金部分外，被告等並不否認。
    至獎學金部分，按獎學金之發給，係因獲得之學生合於給獎
    之條件， 而依一定之程序所發，是被告乙○○獲頒獎學金，
    應係其就讀之中正理工學院對其所為之獎勵，究其性質，尚
    非被告乙○○就讀中正理工學院所生之費用，是被告等主張
    不應將獎學金部分列為費用，自屬有據。從而，本件原告之
    請求除獎學金部分外，即有關薪餉28,996元、主食費13,820
    元、副食費43,286元、 服裝費1,430元、教育訓練費24,575
    元、眷補費29,248元， 合計321,355元之請求，為有理由。
    又原告關於費用賠償之請求，於有理由之範圍內，準用民法
    有關遲延利息之規定，請求自本院行第一次準備程序之日起
    ，按年息百分之五計算之利息，亦屬有據，應予准許。此外
    ，原告超過前開部分之賠償請求與利息之請求，自為無理由
    ，應予駁回。
據上論結，本件原告之訴為一部分有理由，一部分無理由，依行
政訴訟法第195條第1項、第98條第3項前段、第104條、民事訴訟
法第79條，判決如主文。
中　　華　　民　　國　　94　　年　　4　　 月　　6　　日
                  第三庭審判長法  官  沈  應  南
                              法  官　林  秋  華
                              法  官　許  武  峰
以上正本證明與原本無異。
如不服本判決，應於判決送達後20日內向本院提出上訴書狀，其
未表明上訴理由者，應於提起上訴後20日內向本院提出上訴理由
書（須依對造人數附具繕本）；如於本判決宣示或公告後送達前
提起上訴者，應於判決送達後20日內補提上訴理由書（須附繕本
）。未表明上訴理由者，逕以裁定駁回。
提起上訴應預繳送達用雙掛號郵票390元（34元及5元郵票各10份
）。
中　 華　   民　  國    94　　年　   4　　月　　6　　日
                              書記官  廖  倩  慧
